臺灣新北地方法院民事裁定
111年度消債更字第246號
聲  請  人
即  債務人  鄭翊森（原名鄭昱澄）

代  理  人  張衞航律師
上列當事人聲請消費者債務清理更生事件，本院裁定如下：
    主  文
聲請人甲○○自中華民國一百一十一年九月十二日下午四時起開始
更生程序。
命司法事務官進行本件更生程序。
    理  由
一、按債務人不能清償債務或有不能清償之虞者，得依本條例所
    定更生程序，清理其債務；債務人無擔保或無優先權之本金
    及利息債務總額未逾新臺幣（下同）1,200萬元者，於法院
    裁定開始清算程序或宣告破產前，得向法院聲請更生；債務
    人對於金融機構負債務者，在聲請更生或清算前，應向最大
    債權金融機構請求協商債務清償方案，或向其住、居所地之
    法院或鄉、鎮、市、區調解委員會聲請債務清理之調解，消
    費者債務清理條例（下稱消債條例）第3條、第42條第1項、
    第151條第1項分別定有明文。又法院開始更生程序之裁定，
    應載明其年、月、日、時，並即時發生效力；法院裁定開始
    更生或清算程序後，得命司法事務官進行更生或清算程序，
    必要時得選任律師、會計師或其他適當之自然人或法人1人
    為監督人或管理人，消債條例第16條第1項亦規定甚明。
二、聲請意旨略以：伊目前任職於潔昌清潔服務有限公司（下稱
    潔昌公司）擔任機動人員，因積欠龐大債務，前向本院板橋
    簡易庭聲請調解，惟與債權人調解不成立。伊所負欠無擔保
    或無優先權之債務總額未逾1,200萬元，亦未經法院裁定開
    始清算程序或宣告破產，爰依法聲請准予裁定開始更生程序
    等語。
三、經查：
  ㈠聲請人前向本院板橋簡易庭聲請調解，與各債權人進行協商
    ，惟各債權人皆未於調解程序期日到場，故調解不成立等情
    ，有調解不成立證明書可稽，並經本院調取該調解卷宗核閱
    無訛。則聲請人聲請本件更生可否准許，應審究其現況是否
    符合消債條例第3條規定「不能清償債務或有不能清償之虞
    」之情事而定。
  ㈡聲請人之債務總額：依聲請人提出之債權人清冊，其陳報負
    欠無擔保或無優先權債務總額為96萬8,668元，暫以該數額
    為其債務總額。
  ㈢聲請人之財產及收入：參諸聲請人提出之財產及收入狀況說
    明書、全國財產稅總歸戶財產查詢清單所示，其名下財產僅
    有民國101年出廠之汽車1輛。又依108、109年度綜合所得稅
    各類所得資料清單所載，聲請人於該2年間收入共89萬0,200
    元。聲請人雖陳稱其目前任職於潔昌公司，每月薪資約4萬3
    ,520元，現由臺灣桃園地方法院（下稱桃園地院）對其薪資
    債權強制執行等語，並提出桃園地院110年度司執字第71991
    號執行命令、薪資明細、玉山商業銀行活期儲蓄存摺封面及
    內頁明細為證。惟依消債條例施行細則第18條規定，於開始
    更生或清算程序後，扣薪之執行命令即不得繼續。故聲請人
    之每月薪資收入，應依其薪資明細所載之薪資總額扣除每月
    勞保費、健保費等核算，無須扣除現在強制執行程序之扣款
    。而觀之聲請人薪資明細所載110年2月至111年7月之每月薪
    資依序為3萬6,880元、4萬0,640元、3萬6,840元、3萬7,590
    元、3萬7,950元、4萬0,200元、4萬0,600元、3萬9,650元、
    4萬0,010元、3萬9,650元、4萬6,670元、3萬9,940元、4萬0
    ,160元、4萬3,650元、4萬1,380元、4萬0,330元、3萬7,032
    元、4萬1,410元，共計72萬0,582元，另於110年2月及111年
    1月分別領有年終獎金1萬7,250元、2萬元，依此計算平均所
    得為4萬2,102元【計算式：（720,582＋17,250＋20,000）÷18
    ＝42,102，小數點以下四捨五入，下同】，為聲請人目前每
    月可支配所得。
  ㈣聲請人之必要支出狀況：依聲請人提出之財產及收入狀況說
    明書，其每月需支出租金2,000元、膳食費8,500元、日用品
    1,500元、水電瓦斯費500元、交通費5,000元、醫療費1,045
    元、勞保費650元、健保費435元、個人電信費1,380元、清
    償債務2,222元、強制扣薪9,870元、扶養費7,404元、償還
    就學貸款741元，合計4萬1,274元。其中勞、健保費已於計
    算聲請人之薪資收入時扣除，強制扣薪於開始更生程序後即
    不得繼續，均如前述，此部分不得於必要生活支出項下重複
    列計。至聲請人所陳其餘必要支出費用（扶養費除外，詳下
    述），合計高於新北市政府111年度公告每人每月最低生活
    費1萬5,800元之1.2倍即1萬8,960元（消債條例第64條之2第
    1項規定參照），惟未釋明其必要性。審諸消債條例之立法
    意旨，係幫助陷於經濟上困境之債務人，得藉由更生或清算
    程序走出經濟困境，實現憲法所保障之生命權，並非幫助債
    務人保持其舊有之生活水平，是於考量「生活必要性支出」
    時，自應以維持一般人最低生活水平所需為準，否則對債權
    人即屬不公。故聲請人之每月必要生活支出費用，應減縮以
    1萬8,960元計算。
  ㈤扶養費部分：聲請人主張每月須扶養母親（50年次）、女兒
    （111年次），每月扶養費依序為6,000元、9,480元等語，
    業據提出戶籍謄本、全國財產稅總歸戶財產所得查詢清單、
    108、109年度綜合所得稅各類所得資料清單附卷為憑。審諸
    聲請人母親雖未屆法定退休年齡65歲，惟名下財產僅有96年
    出廠之汽車1輛，108、109年收入共8萬3,500元，無法負擔
    生活所需，有受扶養之必要性。依消債條例第64條之2第2項
    所定受扶養者之必要生活費用，扣除其收入，並與其他扶養
    義務人分攤，則聲請人應負擔之扶養費，應以5,160元為合
    理【計算式：（15,800×1.2－83,500÷24）÷3＝5,160】，逾此
    金額應予剔除。另聲請人女兒現未成年，名下無任何財產及
    收入，有受扶養之必要。依消債條例第64條之2第2項所定受
    扶養者之必要生活費用，與其他扶養義務人分攤，則聲請人
    應負擔之扶養費，應以9,480元為合理【計算式：15,800×1.
    2÷2＝9,480】。
  ㈥基上，聲請人每月可處分所得4萬2,102元，扣除每月必要生
    活支出及扶養費後，每月可支配金額為8,502元【計算式：4
    2,102－18,960－5,160－9,480＝8,502】，以聲請人債務總額96
    萬8,668元計算，固可於114期（9.5年）【計算式：968,335
    ÷8,502≒114；114÷12＝9.5】清償完畢。然上開債務總額並未
    加計後續發生之利息，且9.5年顯已逾消債條例第53條第2項
    第3款規定更生方案最長清償期6年（或8年），參照臺灣高
    等法院暨所屬法院97年法律座談會民事類提案第46號結論意
    旨，應認本件聲請已符合消債條例第3條規定之要件。
四、綜上所述，本件聲請人為一般消費者，並未從事營業活動，
    所負無擔保或無優先權之本金及利息債務總額未逾1,200萬
    元，且有不能清償債務之情事，亦未經法院裁定開始清算程
    序或宣告破產，復查無消債條例第6條第3項、第8條或第46
    條各款所定駁回更生聲請之事由存在。從而，聲請人本件更
    生之聲請，洵屬有據，應予准許，並命司法事務官進行本件
    更生程序，爰裁定如主文。另聲請人於更生程序開始後，應
    提出足以為債權人會議可決或經法院認為公允之更生方案以
    供採擇，俾免更生程序進行至依消債條例第61條規定應行清
    算程序之程度，附此敘明。
中　　華　　民　　國　 111　　年　　9 　　月　　12　　日
                  民事第六庭    法　官　賴彥魁
以上正本證明與原本無異。
本裁定不得抗告。
本裁定已於111年9月12日下午4時公告。
中　　華　　民　　國　 111　　年　　9 　　月　　12　　日
                                書記官　蘇莞珍